臺灣板橋地方法院刑事判決　　　　　　 100年度易字第1897號
公　訴　人　臺灣板橋地方法院檢察署檢察官
被　　　告　王再興
上列被告因違反家庭暴力防治法等案件，經檢察官提起公訴（10
0 年度偵字第10109 號）暨追加起訴（100 年度偵字第12885 號
），被告於審判程序進行中就被訴事實為有罪之陳述，經詢問當
事人意見，並告知簡式審判程序之旨，改依簡式審判程序審理，
並判決如下：
    主  文
王再興犯如附表所示之各罪，各處如附表所示之宣告刑。應執行
拘役捌拾伍日，如易科罰金，以新臺幣壹仟元折算壹日。緩刑貳
年，緩刑期間付保護管束，並應遵守本院九十九年度家護字第二
一八六號通常保護令主文第一、二項所示之不得對莊子儀實施身
體或精神上不法侵害之行為或騷擾之聯絡行為，另應向檢察官指
定之機構或團體，提供肆拾小時之義務勞務。
    事  實
一、王再興與莊子儀（原名莊麗華）前係夫妻關係，具有家庭暴
    力防治法第3 條第1 款之家庭成員關係。王再興前於民國99
    年5 月17日至同年8 月10日間，因對莊子儀有家庭暴力行為
    ，經本院依莊子儀聲請，於100 年2 月21日核發99年度家護
    字第2186號民事通常保護令，裁定命王再興不得對莊子儀實
    施身體或精神上不法侵害之行為或為騷擾之聯絡行為及應遠
    離莊子儀住所、工作場所及經常出入場所至少一百公尺（下
    稱本案通常保護令），除於同年2 月23日合法送達王再興外
    ，再經新北市政府警察局三重分局員警於同年3 月5 日前往
    王再興住處對其為該保護令之執行紀錄，王再興經上開送達
    及員警為執行紀錄後，已明知不得違反該保護令所命事項後
    ，竟仍先後為下列各該犯行：
  (一)其於收受上開保護令後，為求能與莊子儀復合，期待莊子儀
    能返家，遂違反本案通常保護令裁定內容，於100 年3 月4
    日傍晚5 時10分許，至莊子儀位於新北市○○區○○街149
    號之工作場所，找尋莊子儀，因莊子儀拒絕其要求後，雖明
    知不得違反該保護令所命之禁止其對莊子儀實施身體或精神
    上不法侵害之行為，仍怒而基於公然侮辱及違反保護令之犯
    意，於莊子儀工作地點之該公眾場所，以「幹你娘」等語辱
    罵莊子儀，而以此方式公然侮辱莊子儀並違反本案通常保護
    令（100 年度偵字第10109 號起訴事實）。
  (二)復於經員警依法執行本案保護令執行紀錄後，因自友人聽聞
    莊子儀已另有男友，雖明知其不得再違反本案保護令裁定內
    容，仍違反本案通常保護令裁定內容，於100 年4 月12日傍
    晚5 時10分許，至莊子儀之工作場所，再找尋莊子儀，要求
    莊子儀能返家與其復合，因莊子儀拒絕其要求，其又怒而基
    於公然侮辱及違反保護令之犯意，於莊子儀工作地點之該公
    眾場所，以「幹你娘、討客兄、骯髒女人」等語辱罵莊子儀
    ，以此方式公然侮辱莊子儀並違反上開民事通常保護令（10
    0 年度偵字第12885 號追加起訴事實）。
二、案經莊子儀訴由新北市政府警察局三重分局移送臺灣板橋地
    方法院檢察署檢察官偵查後起訴及追加起訴。
    理  由
一、本案被告王再興所犯係死刑、無期徒刑、最輕本刑為3 年以
    上有期徒刑以外之罪，亦非高等法院管轄之第一審案件。其
    於準備程序進行中，就前揭被訴事實為有罪之陳述，經告知
    簡式審判程序之旨，並聽取其與公訴人之意見後，本院認無
    不得或不宜改依簡式審判程序進行之情事，依刑事訴訟法第
    273 條之1 第1 項、第284 條之1 規定，裁定本案行簡式審
    判程序，合先敘明。
二、上揭犯罪事實，業據被告王再興於警詢、偵訊及審理時坦承
    不諱，核與證人莊子儀於警詢、偵訊證述之情節相符，並有
    事實欄一所示之本院通常保護令暨送達證書、警方執行紀錄
    表等在卷可稽，足徵被告上開任意性之自白與事實相符，應
    堪採信。綜上，本按事證明確，被告各該犯行，均洵堪認定
    ，均應予依法論科。
三、被告王再興有事實欄一所示之各該犯行，已如前證，茲就其
    犯行，論其罪刑如下：
  (一)按家庭暴力防治法所謂精神上不法侵害，包括以謾罵、吼叫
    、侮辱、諷刺、恫嚇、威脅之言詞語調脅迫、恐嚇被害人之
    言語虐待；竊聽、跟蹤、監視、冷漠、鄙視或其他足以引起
    人精神痛苦之精神虐待及性虐待等行為，詳言之，若某行為
    已足以引發行為對象心理痛苦畏懼之情緒，應即該當精神上
    不法侵害之行為，且因家庭暴力行為多有長期性、習慣性、
    隱密性、連續性之特徵，家庭成員間關係密切親近，對於彼
    此生活、個性、喜惡之瞭解為人際網路中最深刻者，於判斷
    某一行為是否構成精神上不法侵害時，除參酌社會上一般客
    觀標準外，更應將被害人主觀上是否因加害人行為產生痛苦
    恐懼或不安之感受納入考量。至家庭暴力防治法第2 條第3
    款規定之騷擾，係指任何打擾、警告、嘲弄或辱罵他人之言
    語、動作或製造使人生畏怖之行為，使他人因而產生不快不
    安之感受，與前述精神上不法侵害行為肇致相對人心理恐懼
    痛苦，在程度上有所區分。家庭暴力防治法第61條第1 款、
    第2 款係依被告之行為對被害人造成影響之輕重而為不同規
    範，若被告所為已使被害人生理或心理上感到痛苦畏懼，即
    可謂係對被害人實施身體或精神上不法侵害之家庭暴力行為
    ，反之若尚未達此程度，僅使被害人產生生理、心理上之不
    快不安，則僅為騷擾定義之規範範疇。是故若被告所為，顯
    已超出使被害人生理、心理感到不安不快之程度，而造成被
    害人生理、心理上的痛苦，係違反家庭暴力防治法第61條第
    1 款規定，自無庸再論以同條第2 款規定（臺灣高等法院暨
    所屬法院99年法律座談會刑事類提案第9 號研討結果參照）
    。本案被告對張子儀所為之如事實欄一、(一)、(二)所示之各該
    公然侮辱行為，查係在莊子儀工作場所，公然為之，客觀上
    除係欲藉由該等言詞貶損莊子儀人格外，其在莊子儀工作場
    所對莊子儀為該等侮辱言詞，使他人能共見共聞，亦係包含
    有欲公開羞辱莊子儀之結果，客觀上已足使莊子儀於心理上
    感到痛苦畏懼，參酌莊子儀於警詢、偵訊陳述之對被告行為
    感到痛苦畏懼之證言，堪認本案上開各該情節，係已達於家
    庭暴力防治法第61條第1 款規定之精神上不法侵害之程度，
    自無庸再論及同條第2 款之騷擾行為。
  (二)被告於事實欄一、(一)、(二)所示之各該時地，各該違反本案通
    常保護令之禁止命令前往莊子儀工作場所，並對莊子儀為各
    該侮辱行為而違反該保護令對莊子儀為精神上不法之侵害，
    核其所為，均係各犯家庭暴力防治法第61條第1 、4 款之違
    反保護令罪、刑法第309 條第1 項之公然侮辱罪。
  (三)按家庭暴力防治法第61條之違反保護令罪，以行為人違反法
    院依同法第14條第1 項（通常保護令）、第16條第3 項（暫
    時保護令、緊急保護）所為之本條所列各款事項之裁定為要
    件，是行為人若有違反各該保護令之行為，不論其主觀目的
    究係為何，均即構成犯罪，是其性質屬於行為犯，且因各該
    保護令於保護令期間係先後存在相互獨立，而於各該期間分
    屬單一，是行為人以其一行為事實違反同一保護令所命之本
    條規定之數款事項，因係違反同一保護令，是該一行為事實
    中之各該違反行為，僅屬不同之違反保護令態樣，而僅構成
    一罪。是本案被告就事實欄一、(一)、(二)所示之各該違反保護
    令之各該行為事實，雖各有本條1 、4 款之原因，惟因各均
    屬違反同一保護令之行為事實，自均各構成一罪。又被告就
    其事實欄一、(一)、(二)所示之各該違反保護令罪與其構成違反
    保護令行為之各該公然侮辱罪，查係一行為侵害數法益，而
    觸犯數罪名，均各構成想像競合犯，應從一重之違反保護令
    罪論處。而其就事實欄一、(一)、(二)所示之各該違反保護令罪
    ，其先後時間不同，各次犯行之事實情節不同，查屬數行為
    ，構成數罪，而應予分論併罰。
  (四)爰審酌被告明知本院對前配偶已裁定核發保護令，竟仍因細
    故心生不悅，而忽視保護令之禁令，前往莊子儀工作場所並
    對莊子儀為侮辱言詞之精神上不法之侵害，其所為顯屬非是
    ，惟斟酌其犯後坦承犯行，尚知悔悟，兼衡其犯罪之動機、
    目的、手段、對被害人所造成之危害等一切情狀，各量處如
    附表所示之宣告刑，並定其應執行刑如主文所示，另就宣告
    刑及執行刑，均諭知易科罰金之折算標準，以資懲儆。
四、另被告前未有犯罪科刑紀錄，有臺灣高等法院被告全國前案
    紀錄表在卷可查，其等因思慮不周，致犯本罪，且犯後坦承
    犯行，尚知悔悟，信其經此追訴審判後，當知警惕而無再犯
    之虞，本院綜合上開各情後，認對其宣告之刑，以暫不執行
    較為適當，爰依刑法第74條第1 項第1 款規定，宣告緩刑如
    主文所示，並依家庭暴力防治法第38條第1 項規定，諭知於
    緩刑期間付保護管束；另斟酌本案之犯罪情節，認應予以適
    當之處分，爰依家庭暴力防治法第38條第2 項第1 款規定，
    命被告不得對莊子儀實施身體或精神上不法侵害之行為及騷
    擾之行為，另依刑法第74條第2 項第5 款規定，及法院對附
    條件緩刑之該附加條件內容之裁量權限（臺灣高等法院97年
    度上訴字第5633號判決要旨參照），命被告應向檢察官指定
    之機構或團體提供如主文所示時數之義務勞務，如主文所示
    。
據上論斷，應依刑事訴訟法第273 條之1 第1 項、第299 條第1
項前段，家庭暴力防治法第61條第1 、4 款、第38條第1 項、第
2 項第1 款，刑法第11條前段、第309 條第1 項、第55條、第41
條第1 項前段、第74條第1 項第1 款、第2 項第8 款、第93條第
1 項第2 款，刑法施行法第1 條之1 第1 項、第2 項前段，判決
如主文。
本案經檢察官林慈雁到庭執行職務。
中    華    民    國   100    年    7     月    29    日
                  刑事第四庭  法  官  陳世旻
┌──────────────────────────────────────────────┐
│附表：                                                                                      │
├──┬────────────┬────────┬─────────────────────┤
│編號│犯罪事實                │所犯罪名        │宣告刑                                    │
├──┼────────────┼────────┼─────────────────────┤
│ 一 │事實欄一、(一)所示之犯行。│犯違反保護令罪。│處拘役肆拾伍日，如易科罰金，以新臺幣壹仟元│
│    │                        │                │折算壹日。                                │
├──┼────────────┼────────┼─────────────────────┤
│ 二 │事實欄一、(二)所示之犯行。│犯違反保護令罪。│處拘役伍拾伍日，如易科罰金，以新臺幣壹仟元│
│    │                        │                │折算壹日。                                │
└──┴────────────┴────────┴─────────────────────┘
上列正本證明與原本無異。
如不服本判決，應於判決送達後10日內敘明上訴理由，向本院提
出上訴狀 (應附繕本) ，上訴於臺灣高等法院。其未敘述上訴理
由者，應於上訴期間屆滿後20日內向本院補提理由書「切勿逕送
上級法院」。
                              書記官  梁福建
中    華    民    國   100    年    7     月    29    日
附錄本案論罪科刑法條全文：
家庭暴力防治法第61條
第   61    條
違反法院依第十四條第一項、第十六條第三項所為之下列裁定者
，為本法所稱違反保護令罪，處三年以下有期徒刑、拘役或科或
併科新臺幣十萬元以下罰金：
一、禁止實施家庭暴力。
二、禁止騷擾、接觸、跟蹤、通話、通信或其他非必要之聯絡行
    為。
三、遷出住居所。
四、遠離住居所、工作場所、學校或其他特定場所。
五、完成加害人處遇計畫。
中華民國刑法
第  309    條  （公然侮辱罪）
公然侮辱人者，處拘役或三百元以下罰金。
以強暴犯前項之罪者，處一年以下有期徒刑、拘役或五百元以下
罰金。
中華民國刑法施行法 (民國 95 年 06 月 14 日修正)
第    1- 1 條
中華民國九十四年一月七日刑法修正施行後，刑法分則編所定罰
金之貨幣單位為新臺幣。
九十四年一月七日刑法修正時，刑法分則編未修正之條文定有罰
金者，自九十四年一月七日刑法修正施行後，就其所定數額提高
為三十倍。但七十二年六月二十六日至九十四年一月七日新增或
修正之條文，就其所定數額提高為三倍。